【裁判字號】    99,聲簡再,1
【裁判日期】    991228
【裁判案由】    聲請再審
【裁判全文】
臺灣臺東地方法院刑事裁定             99年度聲簡再字第1號
聲  請  人
即受判決人  陳麒譽
上列聲請人即受判決人因違反野生動物保育法案件，對於本院中
華民國99年10月8日99年度簡字第71號刑事確定判決，聲請再審
，本院裁定如下：
    主  文
再審之聲請駁回。
    理  由
一、聲請意旨如聲請再審狀所示（如附件）。
二、按「有罪之判決確定後，有左列情形之一者，為受判決人之
    利益，得聲請再審︰六、因發現確實之新證據，足認受有罪
    判決之人應受無罪、免訴、免刑或輕於原判決所認罪名之判
    決者」，刑事訴訟法第420條第1項第6款定有明文。次按刑
    事訴訟法第420條第1項第6款所謂發見確實之新證據，係指
    該證據於事實審法院判決前已經存在，為法院、當事人所不
    知，不及調查斟酌，至其後始行發見，且就證據本身形式上
    觀察，因不以絕對不須經過調查程序為條件，但必須顯然可
    認為足以動搖原有罪確定判決，而為受判決人無罪、免訴、
    免刑或輕於原判決所認罪名之判決者為限。此受理聲請再審
    之最後事實審法院，應就聲請再審理由之所謂「新證據」，
    是否具備事實審判決前已經存在，為法院、當事人所不知，
    事後方行發見之「嶄新性」，及顯然可認足以動搖原有罪確
    定判決，應為無罪、免訴、免刑或輕於原判決罪名之「顯然
    性」二要件，加以審查，為判斷應否准予開始再審之準據。
    （最高法院85年度臺抗字第308號判決意旨參照）；又若判
    決前已經當事人提出或聲請調查之證據，經原法院捨棄不採
    者，即非該條款所謂發見之新證據，不得據為聲請再審之原
    因（最高法院28年抗字第8號判例意旨參照）。
三、經查：
（一）聲請人即受判決人（下稱聲請人）陳麒譽係排灣族原住民
      ，其與同為排灣族原住民之林孝文、林明祝於99年5月14
      日晚上7時許，共同持聲請人所有原住民自製供作生活工
      具所用之土造獵槍2支、土造獵槍槍管及槍柄各1支、數量
      不詳之底火及彈丸等物，各自駕車前往臺東縣金峰鄉大武
      事業區第21林班地（非屬劃定之野生動物保護區）內，在
      行政院農業委員會列為應予保育之野生動物山羌、白鼻心
      族群量均未逾越環境容許量之翌（15）日凌晨某時許，僅
      為供其等食用，而非基於學術研究或教育目的，共同持上
      開土造獵槍射擊而接續獵捕保育類野生動物山羌11隻、白
      鼻心1隻、非保育類野生動物大赤鼯鼠3隻（即俗稱飛鼠）
      ，經本院承辦法官於99年10月8日以99年度簡字第71號判
      決認聲請人違反野生動物保育法第18條第1項第1款之規定
      ，而犯同法第41條第1項第1款之未具族群量逾越環境容許
      量之條件獵捕保育類野生動物罪，判處有期徒刑1年，緩
      刑5 年，並應於判決確定後4年內向臺東縣政府公庫支付
      新臺幣24萬元確定（下稱前案）等事實，業據本院職權調
      取上開案件刑事卷宗核閱無誤，是聲請人受刑事有罪判決
      確定之事實，自堪認定。
（二）聲請意旨固認：野生動物保育法第21條之1規定：「台灣
      原住民族基於其傳統文化、祭儀，而有獵捕、宰殺或利用
      野生動物之必要者，不受第十七條第一項、第十八條第一
      項及第十九條第一項各款規定之限制。前項獵捕、宰殺或
      利用野生動物之行為應經主管機關核准，其申請程序、獵
      捕方式、獵捕動物之種類、數量、獵捕期間、區域及其他
      應遵循事項之辦法，由中央主管機關會同中央原住民族主
      管機關定之。」；同法第51條之1規定：「原住民族違反
      第二十一條之一第二項規定，未經主管機關許可，獵捕、
      宰殺或利用一般類野生動物，供傳統文化、祭儀之用或非
      為買賣者，處新臺幣一千元以上一萬元以下罰鍰，但首次
      違反者，不罰。」，則聲請人雖於上開時間、地點獵捕保
      育類野生動物山羌11隻、白鼻心1隻、非保育類野生動物
      大赤鼯鼠3隻（即俗稱飛鼠），惟非為買賣，係將所得獵
      物供族人食用，此為原住民祖先留下之傳承方式，依照上
      開規定，並不須受刑事處罰，應為無罪之判決，並提出行
      政院農業委員會林務局之答覆文（刑事聲請再審狀證物三
      ）為證云云。然上開規定僅就一般類野生動物予以規範，
      而未包括保育類野生動物，是以原住民違反同法第21條之
      1 第2項規定，未經主管機關許可獵捕、宰殺或利用保育
      類野生動物，仍應依野生動物保育法第41條規定受刑事處
      罰，蓋情節較輕微之未經許可獵捕一般類野生動物尚須處
      以行政罰鍰，情節較重之未經許可獵捕保育類野生動物既
      無行政責任，倘又無刑事責任，自屬輕重失衡。而聲請人
      於前案之行為係原住民未經主管機關許可獵捕屬保育類野
      生動物之山羌11隻、白鼻心1隻，縱其確實係基於傳統文
      化、祭儀，而有獵捕之必要，亦非野生動物保育法第51條
      之1所定應情形。況聲請人上開主張業於原審提出，此有
      刑事準備書狀1份在卷可參（見99年度訴字第174號卷宗第
      35頁），其於本件所提出行政院農業委員會林務局答覆文
      之內容，並未超出上開刑事準備書狀之意旨，是顯非係原
      承審法院、當事人所不知之證據，僅屬原法院捨棄不採者
      ，當不具「嶄新性」，且亦不具足以動搖原有罪確定判決
      ，應為無罪、免訴、免刑或輕於原判決罪名之「顯然性」
      ，自非新證據，而與聲請再審之要件不合。
四、綜上所述，聲請人依刑事訴訟法第420條第1項第6款規定，
    聲請再審，為無理由，應予駁回。
據上論斷，應依刑事訴訟法第434條第1項，裁定如主文。
中    華    民    國    99    年    12    月    28    日
                  刑事第一庭    法  官  陳鈺雯
以上正本證明與原本無異。
如不服本裁定，應於裁定送達後5日內向本院提出抗告狀（須附
繕本）。「切勿逕送上級法院」。
                                書記官  廖丁逸
中    華    民    國   100    年    1     月    3     日

司法院資訊處製作；財團法人民間司法改革基金會備份。
